最高法院刑事判決　　　　　　九十六年度台上字第四四六一號
上　訴　人　甲○○
選任辯護人　吳謹斌律師
上列上訴人因殺人等罪案件，不服台灣高等法院中華民國九十六
年六月二十日第二審判決（九十六年度上重訴字第六二號，起訴
案號：台灣板橋地方法院檢察署九十五年度偵字第二０六六二號
），提起上訴，本院判決如下：
    主  文
上訴駁回。
    理  由
甲、殺人部分：
本件原判決認定：上訴人甲○○與被害人蔡佳玲原係男女朋友關
係，交往期間常為上訴人干涉蔡佳玲之穿著打扮而引起爭執，民
國九十五年八月底，二人發生爭執後，上訴人將蔡佳玲之衣服丟
棄，蔡佳玲遂提出分手，並拒絕再讓上訴人至其位於台北縣板橋
市○○路○段三七二巷二九號三樓之住處（係三層樓透天厝）；
九十五年九月一日晚上，上訴人多次撥打蔡佳玲之行動電話，蔡
佳玲均未接聽，經於翌日前往調閱台北縣永和市「錢櫃 KTV」之
監視錄影帶，發現蔡佳玲於九十五年九月一日晚上與一男子狀極
親密，乘計程車自該店離去，而懷疑蔡佳玲另結新歡，因此醋勁
大發，心生不滿，乃先至某便利商店購買膠帶一捲，再以膠帶將
其所有之水果刀一把隱藏於左小腿上，隨即於同日十六時四十五
分許，攜帶上開膠帶及水果刀，前往蔡佳玲上址住處一樓門外，
經撥打電話要求蔡佳玲讓其進入屋內談判，惟蔡佳玲不予理會，
並將電話筒放置一旁，拒絕接聽，且不開門讓上訴人進入屋內，
上訴人竟基於侵入他人住宅之犯意，未經蔡佳玲之同意，於同日
十六時五十四分許，從一樓沿鐵窗攀爬至三樓，再自陽台逃生窗
口侵入蔡佳玲位於三樓之住處（無故侵入住宅部分後敘另結），
隨即進入蔡佳玲之房間，並將該房門反鎖，而與蔡佳玲留在房間
內談判，至同日十七時四十分許，蔡佳玲仍拒絕再與上訴人交往
，上訴人見蔡佳玲已無回心之意，竟惱羞成怒，兇性大發，另萌
殺人之犯意，先取出預藏之膠帶一段欲摀住蔡佳玲之嘴，以阻止
其喊叫求救，因蔡佳玲反抗，且臉部濕滑，致膠帶滑落，上訴人
改以手摀住蔡佳玲之嘴，再取出上述預藏之水果刀，接續朝蔡佳
玲之胸部及腹部等身體要害部位猛刺五刀，使蔡佳玲受有右上胸
部、右前胸部、右下胸部、左上腹部及左腹部等多重刀刺傷，因
右前胸刀刺傷穿透心臟刺至左肺下葉，創及心臟、肺臟，左血胸
約一千西西，而於十八時許當場休克死亡；適上訴人於持刀刺殺
蔡佳玲之際，在一樓之越南籍看護 TRAN THI THAM（中文譯名陳
氏深，原為照顧蔡佳玲之祖母蔡方玉鳳，蔡方玉鳳死後，暫住該
處等候新雇主），聽見蔡佳玲之求救聲，趕緊上樓察看，見蔡佳
玲居住之三樓房門反鎖，旋即下樓跑至警衛室求救，並請求報警
，嗣於同日十八時許，經警趕往現場，在上開房間當場查獲上訴
人，並扣得其所有供殺人所用之水果刀一把（含刀柄）及膠帶一
捲、膠帶一段等情。係以上揭殺人之犯罪事實，業據上訴人迭於
警詢及偵審中自白不諱，並有告訴人林麗鴻、蔡寶華（蔡佳玲之
父母）之指訴，證人 TRAN THI THAM、吳永泰（案發地點社區管
理員）及警員陳敬隆、黃廷華之證供可佐。而被害人蔡佳玲身體
確受有右上胸部刀刺傷、右前胸部刀刺傷、右下胸部刀刺傷、左
上腹部刀刺傷、左腹部刀刺傷等五處銳器傷；其中右前胸部刀刺
傷，從右前胸穿透心臟，刺至左肺下葉，造成心臟穿刺傷、肺臟
穿刺傷，左血胸約一千西西，為致死創傷等情，亦經檢察官督同
法醫師相驗明確，製有相驗屍體證明書、鑑定書及解剖（即勘驗
）筆錄等在卷，並據法務部法醫研究所解剖鑑定無訛，有該所（
95）法醫所醫鑑字第一七七四號鑑定書存卷可稽。此外，復有現
場照片、相驗照片、解剖照片、監視錄影光碟片、翻拍照片等附
卷，及上訴人所有供殺人所用之上述水果刀、膠帶扣案可證。按
胸、腹部乃人體要害，持銳器猛刺，足以使人的身體受創，發生
死亡結果，此為眾所皆知之事實，上訴人為智慮健全成年人，當
知之甚稔，其所持水果刀尖銳無比，於案發時間持之接續猛刺被
害人胸、腹部，造成被害人有五處刀刺傷，其中右前胸部刀刺傷
深約十二公分、右下胸部刀刺傷深約十公分、右上胸部刀刺傷深
約十三公分，刀刀深及內臟，且致水果刀之刀柄脫落，顯示上訴
人係以水果刀朝被害人之要害刺入，且下手至重，足見其殺意甚
堅，確有殺人之故意。至上訴人另以其案發當時有喝酒，因酒精
發作等語置辯，惟經警測得其呼氣酒精濃度僅每公升0.27毫克，
有酒精呼氣測試值紀錄表可稽，且於刺殺蔡佳玲之際，女傭敲門
時，尚能騙稱其與死者在談判，而將其支開，有其在警詢之供述
可稽，足見其當時神智清楚，並無意識不清之情形，尚不能執為
其有利之認定，罪證明確，上訴人殺人犯行堪以認定。業憑卷證
敘明認定之依據及理由。核上訴人所為，係犯刑法第二百七十一
條第一項之殺人罪；其基於一個殺人犯意，接續而為數次揮刺之
舉動，均為遂行殺人之部分行為，僅論單純一罪。第一審審酌上
訴人與被害人原係男女朋友關係，僅因被害人提出分手，即心生
不滿，無故侵入他人住宅，見被害人無回心之意，又即惱羞成怒
，持預藏之水果刀將被害人當場殺死，其手段凶殘，惡性重大，
所為不僅剝奪被害人之寶貴生命，且對社會生活之安定性亦造成
嚴重之危害，縱事後坦承犯行，具有悔意，尚難解其殺人重責，
且迄今仍未與被害人家屬達成和解，賠償被害人家屬所受損害之
犯罪後態度等一切情狀，就殺人罪部分，判處無期徒刑，併依刑
法第三十七條第一項規定宣告褫奪公權終身，以資懲儆；扣案水
果刀一把（含刀柄）、膠帶一捲、膠帶一段，均為上訴人所有供
本件殺人犯罪所用之物，業據其供承在卷，依刑法第三十八條第
一項第二款規定均宣告沒收。其餘扣案血衣等物，並非供上訴人
犯罪所用或所得、預備之物，均不予沒收。認事用法及量刑均無
不合，上訴人於原審上訴意旨指摘第一審判決量刑過重云云為無
理由，而予以駁回。經核於法尚無違誤。上訴意旨略稱：(1)上訴
人與蔡佳玲原係男女朋友關係，無深仇大恨，僅因感情糾紛，酒
後臨時起意持刀予以刺傷，致其流血過多致死，原審未查明上訴
人並非預謀殺人，及是否為傷害致人於死，遽予論罪，又未督促
雙方和解；且上訴人曾於偵查中供稱扣案水果刀非上訴人所有，
原判決卻誤為上訴人所有而併予宣告沒收，俱有不適用法則及適
用法則不當之違法。(2)原判決認定上訴人係於調閱「錢櫃 KTV」
監視錄影帶，發現蔡佳玲另結新歡，因此醋勁大發，及係酒後行
兇等情，並未當庭勘驗播放該錄影帶及查扣案發現場上訴人飲盡
之威士忌空瓶一只參辦，有調查職責未盡之違法云云。惟查：(1)
原判決並未認定上訴人係預謀殺人，自無調查該部分事證之必要
；(2)上訴人與被害人雙方家屬於第一審審理中，曾進行調解，惟
因上訴人無收入、僅願道歉，不同意被害人家屬請求之賠償金，
其父亦表示一切由其子即上訴人自己承擔，而調解不成立，有回
報單在卷可稽，原判決與第一審判決均認上訴人迄未與被害人家
屬達成和解，洵無違誤；(3)上訴人調閱「錢櫃 KTV」監視錄影帶
，發現蔡佳玲另結新歡，因此醋勁大發，及酒後行兇等情事，業
據其供明在卷，及有酒精呼氣測試值紀錄表可稽，原審並已敘明
上訴人酒後神智清楚，不影響其罪責之認定，其未調取勘驗該監
視錄影帶或查扣空酒瓶，贅為查證，俱難認係有違背調查證據必
要性之違法；(4)上訴人雖於偵查中供稱扣案水果刀係其母或妹所
購得云云，嗣於第一審審判期日則供陳「我是拿照片所示之水果
刀殺死死者，刀子是我的」等語，原審及第一審以上訴人供承扣
案水果刀係其供犯罪所用之物而併予宣告沒收，有卷內訴訟資料
可考，自無不合。其餘上訴意旨亦係就原審採證認事職權之行使
，任意指摘原判決違背法令，難認為有理由，本件就殺人部分之
上訴應予駁回。
乙、妨害自由部分：
按最重本刑為三年以下有期徒刑之罪之案件，經第二審判決者，
不得上訴於第三審法院，刑事訴訟法第三百七十六條第一款定有
明文。本件上訴人因殺人等罪案件，其無故侵入住宅部分，原判
決維持第一審之科刑判決，係依刑法第三百零六條第一項判處罪
刑（與前開所犯殺人罪，犯意各別，分論併罰），查該罪之最重
法定本刑為一年以下有期徒刑，依首開說明，既經第二審判決，
自不得上訴於第三審法院，上訴人竟亦對之提起上訴，顯為法所
不許，應併予駁回。
據上論結，應依刑事訴訟法第三百九十六條第一項、第三百九十
五條前段，判決如主文。
中　　華　　民　　國　九十六　年　　八　　月　 十六 　日
                      最高法院刑事第六庭
                          審判長法官  呂　潮　澤
                                法官  吳　昆　仁
                                法官  孫　增　同
                                法官  趙　文　淵
                                法官  吳　　　燦
      本件正本證明與原本無異
                                      書  記  官
中　　華　　民　　國　九十六　年　　八　　月　二十一　日
                                    　　　　　　　　　ｚ
附錄本案論罪科刑法條
刑法第三百七十一條第一項
殺人者，處死刑、無期徒刑或十年以上有期徒刑。
刑法第三百零六條第一項
無故侵入他人住宅、建築物或附連圍繞之土地或船艦者，處一年
以下有期徒刑、拘役或三百元以下罰金。
